【裁判字號】    93,上更(一),711
【裁判日期】    950516
【裁判案由】    偽造文書
【裁判全文】
臺灣高等法院刑事判決             93年度上更(一)字第711號
上  訴  人
即  被  告  丙○○
選任辯護人  陳郁仁律師
            王曉婷律師
            劉昌崙律師
上列上訴人因偽造文書案件，不服臺灣臺北地方法院88年度易字
第137號，中華民國89年10月19日第一審判決（起訴案號：臺灣
臺北地方法院檢察署87年度偵字第11952號），提起上訴，經判
決後，由最高法院發回更審，本院判決如下：
    主  文
原判決撤銷。
丙○○行使偽造有價證券，累犯，處有期徒刑壹年貳月。
    事  實
一、丙○○於民國 (下同)八十年五月間因犯詐欺罪，經本院判
    處有期徒刑六月確定，於八十三年二月二十四日執行完畢。
    竟仍不知悔改，於八十四年一月間，透過不知情之乙○○向
    甲○○佯稱其係位於中國大陸之秘密組織ＫＯＣＣ梅花指揮
    總部之最高督察長，並出示該組織之授權書以取信於甲○○
    （即丁安男）。嗣先於八十四年一月十九日，透過不知情之
    乙○○向甲○○表示其受指示將政府於中國大陸執政時期之
    美金債券一批出售或質押貸款，欲委託甲○○處理，旋於台
    北市○○○路○段二五０巷二弄一之一號四樓丙○○之住所
    簽署授權書一紙，並持偽造之編號Ｋ４５０３號，面額共計
    美金二千萬元之私文書美金債券四套共八張（起訴書誤載為
    面額為五百萬元之美金債券二張）交付予甲○○，約明系爭
    債券兌現時，獎金由二人平分，足生損害於美國政府及甲○○，甲○○乃在上開丙○○住處簽發以彰化商業銀行（下簡
    稱彰化銀行）忠隆分行為付款人、帳號0000000號、
    戶名辰暐建設股份有限公司、票面金額及本票號碼如附表一
    所示之面額共計新台幣（下同）九千二百八十萬元本票三紙
    交付丙○○收執作為擔保。八十四年三月間，丙○○以因公
    務需款急用，要求甲○○先支付部分款項，甲○○乃另行簽
    發同前述付款人、帳號、戶名，而本票號碼、票面金額、到
    期日如附表二所示、面額共計三百二十二萬元之本票四紙交
    付丙○○，屆期因甲○○並無資力，而由乙○○自行周轉將
    金額存入帳戶內，使提示人均持以兌現。迄甲○○因無法將
    該債券出售或設質，始知受騙。
二、案經被害人甲○○訴由台灣台北地方法院檢察署檢察官偵查
    起訴。
    理  由
一、訊據上訴人即被告丙○○固坦承曾有於右揭時、地將系爭美
    金債券交付告訴人甲○○及收受甲○○交付本票之事實（本
    院上訴卷第122、155頁；本院上更(一)卷第38、93頁）。惟矢
    口否認有上開犯行，辯稱：本案系爭美國債券Ｋ四五０三，
    係文震國（現改名文力）交給被告，被告再交給告訴人，且
    文震國並曾提出其持有Ｋ四五０三之來源即吳大衛委託授權
    書及文震國簽收債券及物件之簽收項目可證，而文震國亦堅
    信債券為真正且屬有價之物，又Ｋ四五０三債券為傅孫達及
    丁安男持有，其等知悉被告丙○○接受ＫＯＣＣ總部委託向
    美國兌現債券及關金券，乃央請被告丙○○與之配合，被告
    丙○○對該債券之真正深信無疑，縱非真品，被告亦無從知
    悉；伊僅是服務性質，而丁安男（即甲○○）共交給伊三張
    票面額總共九千餘萬元，嗣均遭退票，而伊交給丁安男之債
    券，丁安男並未返還予伊，伊並未犯罪，未曾入監服刑云云
    。
二、經查：
（一）、右揭犯罪事實，業據告訴人甲○○於偵查中指訴綦詳，
        核與被告乙○○所供：「（問：當初許有交出美金債券
        ？）有，交給丁安男，我未拿到」、「（問：為何給三
        百多萬？）許說先付一點給他們，因為拿了美金債券許
        （指被告）要一點錢給他，後來有簽處理美金債券的合
        約，先拿到美金債券後再簽約」等情節（參原審卷一第
        二０一頁、第二０二頁），均大致相符。
（二）、本案系爭美國債券，係湯恩伯於1935年向美國買來，委
        託其遺霜李春雪，李春雪再委託被告處理等語，已據被
        告於檢察官偵查時供明在卷（參偵卷第57頁反面），並
        提出李春雪1997年1月1日所出具之授權委託書影本為證
        （參同上卷第67頁）。嗣被告於原審亦供稱：伊交給告
        訴人之債券係從湯恩伯遺霜拿到的，不是文震國，文震
        國部分已還他等情（參原審二卷第16頁）。顯見本案美
        國債券，非文震國交付甚明。
（三）、而被告丙○○所交付告訴人之公債並非真正一節，業經
        原審以八十九年四月二十八日北院文刑速八八易一三七
        字第九二八九號函請本院囑託我國駐外單位查明美國在
        一九三五年至一九九七年間是否曾發行面額超過壹佰萬
        元之公債，經駐美國台北經濟文化代表處以八十九年七
        月十八日美秘（八九）字第０００八０九號函稱：「美
        國發行之公債不會有拼字錯誤之情形，本案之債券有甚
        多之錯誤‧‧‧故顯非真正之債券」等語，及八十九年
        八月十一日以美秘（八九）字第０００九一一號函稱：
        「經洽美財政部公債局（Bureau of Public Debt，
        Department of Treasure），美國未曾發行Ｋ４５０３
        、２０２號面額五百萬及一千萬美元之債券」等情，有
        本院八十九年八月三日（八九）院賓文實字第一０三九
        ０號函、八十九年八月二十二日（八九）院賓文實字第
        一一三四０號函各一紙，以及駐美國台北經濟文化代表
        處函各二紙在卷可稽（參原審卷第二冊第九二頁至第九
        四頁、第九八頁至第一○○頁）。
（四）、至被告丙○○所提出之卷附中華人民共和國浙江省金華
        市公證處（八九）浙金市證字第十一號公證書一紙（參
        原審卷第一冊第五八頁）及經台灣台北地方法院公證處
        認證之文件七份（均為影本）（參同上卷第六○頁至第
        七三頁），僅係證明上開文書上之簽名、蓋章確為被告
        丙○○所親為，並非對於系爭美金公債之真偽予以識別
        。況本院將上開公證書送請財團法人海峽交流基金會轉
        請浙江省公證員協會協助查證結果，該公證書當事人書
        寫之姓名、公證員之簽名章及公證處之公章均屬偽造，
        而中華人民共和國浙江省金華市公證處（八九）浙金市
        證字第十一號公證書之真正原本，係案外人徐壽明委託
        黃紹光將徐壽明遺留的五百萬元美金債券赴美國華盛頓
        銀行辦理匯款之事宜，與被告提出之公證書係由湯紅具
        名請求委託代辦國外遺產美國華盛頓銀行國際債券一事
        迥不相同，姑不論上開案號之真正原件內所述是否真實
        ，惟被告提出之上開公證書確屬偽造，堪可認定，是被
        告丙○○此部分辯稱其所提之公證書一紙為真正一節，
        不足採信。
（五）、證人文震國（即文力）於原審審理中結證稱，被告丙○○曾交付告訴人所簽發之本票予伊，其中三張兌現共三
        百多萬元，另有二張未兌現等語（參原審八十八年十月
        五日訊問筆錄），而其中彰化商業銀行（以下簡稱彰化
        銀行）票號ＷＡ0000000號、面額一百萬元、到
        期日為八十四年三月二十日之本票，係由被告丙○○交
        付文震國，再由文震國轉交陳慶忠，復交付由卓梅月提
        示兌現乙情，亦經證人文震國（參原審八十八年十月五
        日訊問筆錄）、卓梅月（台灣高雄地方法院八十八年三
        月二十九日）結證在卷無訛。而告訴人簽發之如附表二
        所示、面額共計三百二十二萬元之彰化銀行本票四紙，
        均經由乙○○周轉供提示兌現，復經乙○○多次到庭證
        述屬實，並有彰化銀行西內湖分行八十九年五月十七日
        彰西內湖字第一０一二號函暨所附匯入匯款明細簿各一
        紙附卷可稽。足見被告丙○○於取得告訴人所簽發之前
        述本票後，即持之加以流通使用。
（六）、被告丙○○固一再辯稱其確係在中國大陸之秘密組織Ｋ
        ＯＣＣ指揮總部之最高督察長，並提出該組織之授權書
        一紙為憑（參偵查卷第六二頁）。惟該組織是否確曾存
        在現已無從證明，有原審八十九年四月二十六日北院文
        刑速八八易一三七字第九００八號函、中國國民黨中央
        委員會八十九年五月六日八九密文字第００九號函各一
        紙在卷可稽（參原審卷第二冊第三頁至第四頁）。又被
        告丙○○於原審調查中自承：「（問：你是ＫＯＣＣ指
        揮總部的什麼人？）督察長，在大陸西安授權給我的‧
        ‧‧大陸淪陷後授權的」等語（參原審八十八年三月二
        日訊問筆錄），然觀諸該授權書上，不僅未蓋用任何關
        防以辨真偽，且其上所載日期猶以「中華民國」紀年，
        實與中國大陸目前皆以「西元」作為紀年之標準相左。
        是其所辯顯屬無據，不足採信。
（七）、雖文震國即文力於本院前審審理時證稱：美國債券Ｋ四
        五○三有六套，面額五百萬，一套二張，要有密碼才能
        換得到，係吳大衛先生從大陸的倉庫拿出來，於八十二
        年三月十一日在圓山大飯店交給伊，伊將該原本於八十
        四年一月二十七日，在台北市○○○路的一家銀行交給
        丙○○，並未經過塗改，該債券不可能是假的，吳大衛
        可以證明，且伊並不認為被騙，而二○二是另外一種債
        券，面額價值二千萬，有四套，一套二張，總共八張，
        連利息算起來有二億，關金券也是非常可觀的數目，算
        起來有好幾億，丙○○給伊面額將近有四百二十萬左右
        之票據，共兌現二百萬，其餘遭退票等語（參本院上訴
        券九十年五月二十五日訊問筆錄第三至七頁），並提出
        吳大衛出具之委託授權書、被告簽收單影本各一紙為證
        。惟證人交給被告之債券，被告業已交還，本案債卷係
        李春雪交付，已如前述，是證人所交被告之債券，與本
        案無關，附此敘明。
（八）、被告確曾於八十年五月九日因犯詐欺罪經本院判處有期
        徒刑一年減為六月確定，於八十三年二月二十四日執行
        完畢，有台灣高等法院檢察署被告刑案紀錄簡覆表一份
        在卷可按。本院前審依上開紀錄調卷被告於該案之執行
        卷宗（即台灣台北地方法院檢察署八十二年度執助字第
        八五四卷宗），以其在該案所留之指印與被告於本院前
        審當庭所留之指印送請法務部調查局鑑定結果相同，有
        該局九十年五月二十三日（九０）陸（二）第0000
        0000號鑑定通知書一紙在卷可稽（附於本院上訴卷
        ），被告所辯其未曾因詐欺案入監執行一節，顯不足採
        。
（九）、此外，並有ＫＯＣＣ指揮總部授權書、李春雪授託書、
        保管條、被告丙○○授權告訴人之授權書各一紙、美國
        公債二紙、卷宗及梅花機密件一份、附表所示之本票（
        以上均為影本），在卷可資佐證。
（十）、至被告雖一再聲請傳訊證人吳大衛，及就系爭美金債券
        原本送鑑定云云。惟查被告無法提供吳大衛住所以供傳
        訊，而告訴人亦拒不提出系爭美金債券原本，被告亦不
        知該債券現在何處。且被告因此撤回上開聲請（參本院
        更(一)卷第173頁）併予說明。
（十一）、綜上所述，被告丙○○所辯，尚不足採信。本件事證
          明確，被告犯行已堪認定，應依法論科。
三、按系爭美金債券，既有使人誤信為真正之美金債券，已如上
    述，則自屬有價證券之一種。核被告所為，係犯刑法第201
    條第2項之行使偽造有價證券罪。又行使偽造有價證券，本
    含有詐欺性質，其詐欺行為不另論罪（最高法院25年上字第
    1814號、31年上字第409號判例參照）。檢察官雖認被告係
    犯刑法第339條第1項之詐欺罪嫌，惟就其行使偽造有價證券
    犯行，本院應併予審理，併此說明。次查被告曾因詐欺罪，
    經本院撤銷改判處有期徒刑六月，並於八十三年二月二十四
    日執行完畢，有台灣高等法院檢察署刑案紀錄簡覆表附卷可
    按。其受有期徒刑之執行完畢，五年以內再犯有期徒刑以上
    之罪，為累犯，依法應加重其刑。原審據以論科，固非無見
    。惟查原判決認被告曾向告訴人收受如原判決附表一所示面
    額7870萬元之本票九紙，作為擔保，與本院所認被告向告訴
    人所收受作為擔保用之本票計三紙，面額共9280萬元不同；
    又原判決認被告係犯刑法第216條、210條、339條第1項之罪
    ，亦有未洽。被告提起上訴，否認犯罪雖無理由，原判決既
    有可議，自屬無可維持，應予撤銷改判。爰審酌被告犯罪後
    ，未能坦承犯行，不思循合法管道獲取財富，及已與告訴人
    達成和解（和解書附本院更(一)卷第142頁）等一切情狀，量
    處如主文第二項所示之刑。
據上論斷，應依刑事訴訟法第369條第1項前段、第364條、第299
條第1項前段、刑法第201條第2項、第47條、罰金罰鍰提高標準
條例第1條前段，判決如主文。
本案經檢察官黃柏齡到庭執行職務。
中    華    民    國    95    年    5     月    16    日
                  刑事第二十庭審判長法  官  尤豐彥
                                    法  官  張明松
                                    法  官  吳鴻章
以上正本證明與原本無異。
如不服本判決，應於收受送達後十日內向本院提出上訴書狀，其
未敘述上訴之理由者並得於提起上訴後十日內向本院補提理由書
（均須按他造當事人之人數附繕本）。
                                    書記官  魏淑娟
中    華    民    國    95    年    5     月    16    日
附錄：本案論罪科刑法條全文
中華民國刑法第201條
意圖供行使之用，而偽造、變造公債票、公司股票或其他有價證
券者，處3年以上10年以下有期徒刑，得併科3千元以下罰金。
行使偽造、變造之公債票、公司股票或其他有價證券，或意圖供
行使之用，而收集或交付於人者，處1年以上7年以下有期徒刑，
得併科3千元以下罰金。
〈附表一〉
┌──┬───────────┬───────────┬───────┐
│編號│  本票號碼            │   票面金額           │  到期日      │
│    │                      │  （新台幣）          │              │
├──┼───────────┼───────────┼───────┤
│一  │ＷＡ0000000      │二百萬元              │八十四年三月一│
│    │                      │                      │日            │
├──┼───────────┼───────────┼───────┤
│二  │ＷＡ0000000     │四千四百九十萬元      │八十四年四月二│
│    │                      │                      │十七日        │
├──┼───────────┼───────────┼───────┤
│三  │ＷＡ0000000      │四千五百九十萬元      │八十四年五月十│
│    │                      │                      │五日          │
└──┴───────────┴───────────┴───────┘
〈附表二〉
┌──┬───────────┬───────────┬───────┐
│編號│  本票號碼            │   票面金額           │  到期日      │
│    │                      │  （新台幣）          │              │
├──┼───────────┼───────────┼───────┤
│一  │ＷＡ0000000    │一百萬元              │八十四年三月二│
│    │                      │                      │十日          │
├──┼───────────┼───────────┼───────┤
│二  │ＷＡ0000000    │一百萬元              │八十四年三月二│
│    │                      │                      │十日          │
├──┼───────────┼───────────┼───────┤
│三  │ＷＡ0000000    │一百萬元              │八十四年三月二│
│    │                      │                      │十五日        │
├──┼───────────┼───────────┼───────┤
│四  │ＷＡ0000000    │二十二萬元            │八十四年三月二│
│    │                      │                      │十五日        │
└──┴───────────┴───────────┴───────┘


司法院資訊處製作；財團法人民間司法改革基金會備份。
